臺灣嘉義地方法院刑事判決　　　　　　　　　　　　九十三年度交易字第一號
　　公　訴　人　臺灣嘉義地方法院檢察署檢察官
　　被　　　告　乙○○
右列被告因公共危險等案件，經檢察官提起公訴（九十二年度偵字第七八四九號），
經本院合議庭裁定以簡式審判程序審理判決如左：
     主  文
乙○○服用酒類，不能安全駕駛動力交通工具而駕駛，處有期徒刑伍月，如易科罰金
，以參佰元折算壹日；又因過失傷害人，處有期徒刑肆月，如易科罰金，以參佰元折
算壹日。應執行有期徒刑捌月，如易科罰金，以參佰元折算壹日。
     事  實
一、乙○○於民國九十二年十一月二十八日晚上，與友人在嘉義縣朴子市某處飲用高
    粱酒而達不能妥善操控機動車輛之酒醉情況下，仍基於致交通公共危險之故意，
    於翌日（二十九日）凌晨二時三十五分許，自朴子市○○路四十三之十二號前，
    駕駛車號Ｐ五─五二六一號自用小客車逆向起步上路。茲乙○○所應注意者，除
    不得酒醉駕車外，於駕駛汽車行駛時，並應留心其車前狀況，隨時採取必要之安
    全措施，而依當時夜間有照明、天候晴、道路無障礙物遮擋視線、視距良好之行
    車環境，復無不可抗力致有不能注意之情形，然其因處於輕度酩酊之生理狀態，
    復大意輕忽疏未注意其前方適有丙○○駕駛車號ＲＯ─九○二一號自用小客車沿
    海通路東向駛來，竟遽然逆向行駛進入丙○○所遵行之車道內而撞擊之，因而致
    車號ＲＯ─九○二一號車內駕駛丙○○受有右膝挫傷；乘客丁○○受有右側頭皮
    一公分撕裂傷、上唇零點六公分撕裂傷；乘客甲○○受有頸部扭傷之傷害。乙○○肇事後隨即下車察看並停留在原地，於警方據報到場時，主動表明其即為肇事
    車輛駕駛人，配合調查而接受裁判，嗣經警方於同日凌晨三時二十一分對其施以
    吐氣酒精濃度測試，得知其單位含量數值高達每公升○‧六六毫克而查獲。
二、案經乙○○自首及丙○○、丁○○、甲○○訴由嘉義縣警察局朴子分局報請臺灣
    嘉義地方法院檢察署檢察官偵查起訴。
     理  由
一、前揭事實，業據被告乙○○坦承不諱，並經告訴人丙○○、丁○○、甲○○指訴
    在卷，復有診斷證明書三紙可稽。再者，本件車禍之現場狀況，復有道路交通事
    故調查報告表及現場暨車損照片共十二張足佐，堪予認定。
二、按「汽車駕駛人飲用酒類後，吐氣所含酒精濃度超過每公升○‧二五毫克或血液
    中酒精濃度超過百分之○‧○五以上者，不得駕車」、「汽車行駛時，駕駛人應
    注意車前狀況，並隨時採取必要之安全措施。」道路交通安全規則第一百十四條
    第二款及第九十四條第三項分別定有明文。被告於案發後未及一小時經檢測其吐
    氣所含酒精濃度單位數值高達每公升○‧六六毫克（0.66MG/L，依道路交通安全
    規則循日本法例所採之換算標準，血液所含酒精成份數值則為0.66×2000÷10＝
    132mg/dl），且其於接受警方調查時，有腳步不穩、眼神呆滯之現象，俱有吐氣
    酒精單位含量數值單及測試觀察紀錄表各一紙可考。依據科學研究顯示，酒精對
    中樞神經系統有麻醉作用，足導致人對外界事物狀況之知覺減緩及認知功能短暫
    性缺損，駕駛人對移動景物的追蹤、經強光照射後的視力恢復、監視四週之注意
    等反應能力均會有降低，常人體內含有如此程度之酒精成分，會呈現肢體協調、
    平衡感與判斷力障礙度升高之生理功能障礙（臺北醫學院附設醫院精神科主任蔡
    尚穎所著「酒精對人體生理與行為之影響」一文參照）；上開生理狀況屬輕度酩
    酊，其外在呈現有說話含糊、步履不穩、嘔心及多辯之輕醉程度症狀（法務部調
    查局林棟樑博士所製「血液中酒精濃度與酒醉程度及呈現症狀之關係」表參照）
    ；另參以酒後吐氣所含酒精濃度達每公升○‧六六毫克者，其駕駛肇事率為未飲
    酒者之十至二十五倍（中央警察大學交通學系暨交通管理研究所蔡中志教授所製
    「酒精濃度與肇事率之關係」表參照）。此外，觀諸被告乃逆向駛入快車道內之
    肇事經過，疏失情節嚴重，在在足認被告於事故發生當時，其體內所含高量酒精
    之生理狀況，實已酒醉，且無法如常人般妥善安全駕駛動力交通工具，足生危害
    於公眾往來之安全，灼然甚明。
三、被告駕駛肇事車輛，依案發當時夜間有照明、天候晴、道路無障礙物遮擋視線、
    視距良好之客觀狀況，並無不能避免車禍發生之不可抗力因素存在，然其因酒醉
    之生理狀況下，復疏未能善盡留心其車前狀況之注意義務，終致肇事，故其對本
    件車禍事故之發生顯有過失。再者，告訴人丙○○、丁○○、甲○○三人既係因
    被告駕車肇事之過失行為而受傷，其間即有相當因果關係無疑。本件事證明確，
    被告犯行均堪認定，應予依法論科。
四、核被告所為，係犯刑法第一百八十五條之三之服用酒類，不能安全駕駛動力交通
    工具而駕駛罪，以及第二百八十四條第一項前段之過失傷害罪。被告一駕車肇事
    之過失行為，同時造成告訴人三人受傷之結果，觸犯三相同之罪名，為同種想像
    競合犯，應論以一罪。被告酒醉駕車，因而致人受傷，依法應負刑事責任，應依
    道路交通管理處罰條例第八十六條第一項規定加重其刑。又被告於過失肇事致人
    受傷後，迅即下車察看靜候處理，於警方到場時，主動表明其為肇事車輛駕駛人
    ，有員警黃啟瑞調查報告一紙足憑，其就過失傷害犯行自首而接受裁判，堪以認
    定，應依刑法第六十二條前段規定減輕其刑，併前揭加重部分，先加後減之。所
    犯上開二罪，犯意各別，行為互殊，且故意犯與過失犯間無競合關係，應予分論
    併罰。爰審酌被告雖無其他不良素行，犯後亦坦承罪行，然其於本件車禍發生當
    月稍早，甫因酒後駕車致交通公共危險犯行，經判處拘役四十日，未幾即故態復
    萌，再蹈刑章，顯無警惕之心；其大量飲酒後駕車之行為，對其他交通參與者之
    安全構成莫大威脅，且厥為本件車禍之肇事因素，疏失情節非輕，應予責難；案
    發迄今，猶未予告訴人任何之賠償，未見有彌補告訴人損害之誠意，犯後態度不
    佳，併考量告訴人等所受傷害程度等一切情狀，分別量處如主文所示之刑，並定
    其應執行之刑，併均諭知易科罰金之折算標準，以資懲儆。
據上論斷，應依刑事訴訟法第二百七十三條之一第一項、第二百九十九條第一項前段
，道路交通管理處罰條例第八十六條第一項，刑法第一百八十五條之三、第二百八十
四條第一項前段、第四十一條第一項、第五十一條第五款、第五十五條、第六十二條
前段，罰金罰鍰提高標準條例第一條前段、第二條，判決如主文。
本案經檢察官李文和到庭執行職務。
中      華      民      國     九十三     年     一     月      十九    日
                                   臺灣嘉義地方法院刑事第四庭
                                          法  官   蔡  憲  德
右正本證明與原本無異。
如不服本判決，應於判決送達後十日內向本院提出上訴狀( 應附繕本 )。告訴人或被
害人如對於本判決不服者，應具備理由請求檢察官上訴，其上訴期間之計算係以檢察
官收受判決正本之日期為準。
中      華      民      國     九十三     年     一     月      十九    日
                                          書記官   林  秀  敏
附錄本案論罪科刑法條
刑法第一百八十五條之三：
服用毒品、麻醉藥品、酒類或其他相類之物，不能安全駕駛動力交通工具而駕駛者，
處一年以下有期徒刑、拘役或三萬元以下罰金。
刑法第二百八十四條第一項前段：
因過失傷害人者，處六月以下有期徒刑、拘役或五百元以下罰金。
